臺灣高等法院高雄分院民事判決　
110年度勞上易字第148號
上  訴  人  台灣中油股份有限公司

法定代理人  李順欽  
訴訟代理人  温佳萱  
            林昱璿  
            鄧振榮  
被上訴人    吳崇銘  
            柯志岳  
            王中憲  
            鍾梅菊  
            徐宏振  
            林信祿  
            楊坤城  
            湯金武  
            林光龍  
共     同
訴訟代理人  張弘康律師
上列當事人間請求給付退休金差額事件，上訴人對於中華民國11
0年11月23日臺灣橋頭地方法院110年度勞訴字第172號第一審判
決提起上訴，本院於111年1月26日言詞辯論終結，判決如下：
    主  文
上訴駁回。
第二審訴訟費用由上訴人負擔。
    事實及理由
一、按第二審判決書內應記載之事實，得引用第一審判決。當事
    人提出新攻擊或防禦方法者，應併記載之。判決書內應記載
    之理由，如第二審關於攻擊或防禦方法之意見及法律上之意
    見與第一審判決相同者，得引用之；如有不同者，應另行記
    載。關於當事人提出新攻擊或防禦方法之意見，應併記載之
    ，民事訴訟法第454條定有明文。
二、本件兩造之聲明及就事實與法律之陳述，均引用原判決所記
    載。上訴人另辯稱：㈠被上訴人不論係輪值早班、午班、大
    夜班，各班工作內容皆屬相同，僅工作時間不同，被上訴人
    就前揭輪班所發放之夜點費應不具勞務對價性。再者，依夜
    點費發放沿革、調整幅度與發放方式，可認夜點費僅為上訴
    人勉勵、恩惠性質之給予，原審判決未審酌上情，逕認夜點
    費具勞務對價性而屬工資，尚有違誤。㈡兩造於民國109年7
    月1日協議結清被上訴人舊制退休金年資，並簽署年資結清
    協議書（下稱系爭協議）。依系爭協議內容平均工資之計算
    應依據經濟部所屬事業機構列入平均工資之給與項目表（下
    稱系爭項目表）辦理，被上訴人既已簽署系爭協議書，可見
    已同意夜點費不算入平均工資，被上訴人自不得事後再為相
    反之主張等語。
三、本院之判斷：
  ㈠本院關於夜點費是否屬於工資、系爭協議效力之爭點，除後
    述部分外，其餘攻擊或防禦方法之意見及法律上之意見與第
    一審判決相同，引用原審判決之記載。
  ㈡至上訴人雖以前詞為辯。惟查：
　⑴原審判決已說明夜點費為雇主因員工日班、小夜班、大夜班
    三班輪值作業此特殊工作條件，而對勞工加給之給付，本質
    上應認係勞工於該值班時段從事工作之勞務對價。又夜點費
    金額之調整、核定，屬上訴人內部發給該項費用之設計問題
    ，不影響其屬工資之性質，是上訴人以原判決未審酌被上訴
    人輪值之各班工作內容皆屬相同，及夜點費調整幅度與發放
    方式，逕認夜點費屬工資云云，顯有誤會。再者，依勞動基
    準法（下稱勞基法）第2 條第3 款就工資所為之規定，只須
    符合勞工因工作而獲得之報酬，以現金或實物等方式之經常
    性給與均屬之，故縱夜點費最初係以實物發放，仍得認在工
    資涵攝範圍內，是上訴人辯稱：依夜點費發放沿革，應認僅
    為恩惠性質之給與，不得認屬工資云云，仍非可採。
　⑵又依系爭協議第1、2條約定「依勞工退休金條例第11條第3項
    規定，結清舊制年資之標準不得低於勞動基準法第55條及第
    84條之2規定之退休金標準」、「結清舊制之年資採計、基
    數計算方式，悉依據『經濟部所屬事業人員退休撫卹及資遣
    辦法』及勞動基準法等相關規定辦理。平均工資之計算悉依
    據行政院82年12月15日台82經44010號函核定『經濟部所屬事
    業機構列入計算平均工資之給與項目表』（即系爭項目表）
    之規定辦理...」（見原審卷第203頁），足見系爭協議固約
    定平均工資之計算應依據系爭項目表，惟亦約明上訴人結清
    舊制年資之標準不得低於勞基法第55條及第84條之2規定，
    兩造並依此內容達成合意，則上訴人即負有至少依勞基法第
    55條、第84條之2規定與被上訴人結清退休金之義務，而夜
    點費既經認定屬工資，被上訴人主張夜點費應算入平均工資
    計算退休金，應認有據。　
四、綜上所述，本件被上訴人依前揭規定，請求上訴人應分別給
    付被上訴人如原判決附表「應補發退休金」欄所示之金額，
    及各自如原判決附表「利息起算日」欄所示之日起至清償日
    止，按年息5％ 計算之利息，為有理由，應予准許。原審判
    命上訴人如數給付，並無不合。上訴論旨指摘原判決不當，
    求予廢棄改判，為無理由，應駁回上訴。
五、據上論結，本件上訴為無理由，爰判決如主文。
中　　華　　民　　國　　111 　年　　1 　　月　　28　　日
                            勞動法庭
                                審判長法  官  蘇姿月
                                      法  官  謝雨真
                                      法  官  王  琁
以上正本證明與原本無異。
本件不得上訴。
中　　華　　民　　國　　111 　年　　1 　　月　　28　　日
                                      書記官  林秀珍